【裁判字號】    89,上訴,604
【裁判日期】    890411
【裁判案由】    偽造文書
【裁判全文】
臺灣高等法院刑事判決                            八十九年度上訴字第六四號
    上  訴  人
    即  被  告  丁○○
右上訴人因偽造文書案件，不服臺灣基隆地方法院八十八年度訴緝字第二０號，中華
民國八十八年十二月三十一日第一審判決（起訴案號：臺灣基隆地方法院檢察署八十
七年度偵字第三八七六號）提起上訴，本院判決如左：
    主  文
原判決撤銷。
丁○○共同行使偽造私文書，足以生損害於他人，累犯，處有期徒刑拾月。
民國八十七年一月二十一日甲○○與戊○○、丙○○簽訂之房屋租賃及連帶保證契約
書上偽造之「戊○○」署押拾枚（含簽名壹枚、指印玖枚）、「丙○○」署押枚（
含簽名壹枚、指印貳枚）與戊○○身分證影本壹紙上變造之楊定照片部分均沒收。
    事      實
一、丁○○前於民國（下同）八十三年間曾因違反麻醉藥品管理條例案件，經法院判
    處有期徒刑五月確定，於八十四年九月五日縮短刑期執行完畢，猶不知悔改，復
    與楊定（公訴意旨誤為乙○○）基於共同犯意之聯絡，由楊定提供其本人照
    片，交由丁○○於不詳時地，將之黏貼在戊○○於八十六年四、五月間所遺失之
    身分證上（侵占遺失物罪部分已逾追訴權時效），加以影印，而變造「戊○○」
    之身分證影本一紙後，交予楊定，二人旋於八十七年一月二十一日，相偕前往
    基隆市○○○路十五之五十一號幸福人生社區行政中心，推由楊定出示該變造
    之「戊○○」身分證影本，以戊○○名義與甲○○洽訂租賃契約，承租甲○○所
    有坐落基隆市○○○路十五之四十八號六樓房屋，而行使該變造之戊○○身分證
    影本，足以生損害於戶政機關對身分證核發、管理業務之正確性及戊○○、甲○○等人，楊定並於該租賃契約書上承租人欄等處偽造「戊○○」之簽名一枚及
    指印九枚等署押而偽造戊○○名義之房屋租賃契約書（楊定部份業經本院判處
    有期徒刑十月確定），丁○○則同時在該房屋租賃契約書上連帶保證人欄處，偽
    造「丙○○」簽名一枚及指印二枚等署押，而偽造該租賃契約書連帶保證部分後
    ，由楊定當場將該偽造之租賃及連帶保證契約書交予出租人甲○○收執，而行
    使該租賃及連帶保證契約書，足以生損害於戊○○、丙○○、甲○○等人。迨經
    原審法院刑事庭審理八十七年度訴字第一五三號丁○○煙毒案件始查悉上情。
二、案經臺灣基隆地方法院移送台灣基隆地方法院檢察署檢察官偵查起訴。
    理      由
一、上訴人即被告丁○○經合法傳喚雖未庭，惟前揭犯罪事實，業據共犯楊定於原
    審供承甚詳，核與證人甲○○、陶天明於原審法院八十七年度訴字第一五三號煙
    毒案件審理時所證述被告與楊定共同前往洽租上開房屋之情節相符，而戊○○
    於八十六年四、五月間、丙○○於八十六年間遺失身分證一節，亦分據彼等於上
    開煙毒案審理時陳述無訛，復有變造之「戊○○」身分證影本及偽造之租賃、連
    帶保證契約書影本可稽，而該契約書上連帶保證人「丙○○」之指印，確係被告
    所按捺，亦經法務部調查局鑑驗明確，有該局八十七年七月十五日鑑定通知書影
    本一份足憑，即質之被告亦坦承偕同楊定前往洽商承租事宜時，由楊定出示
    該變造之「戊○○」身分證影本，二人並分工偽造以戊○○為承租人，丙○○為
    連帶保證人之上開租賃及連帶保證契約書交付甲○○收執之事實。被告雖矢口否
    認有何變造戊○○身分證影本之犯行，辯稱上開房屋係楊定所租，戊○○身分
    證影本亦係楊定所出示，其並不知該身分證影本來源，亦未變造云云，惟被告
    楊定提供其照片予被告意在委其變造身分證，嗣被告亦確交付照片已變更為楊
    定照片之戊○○身分證影本供楊定持以洽訂上開租約等情，業據楊定於原
    審供述明確，以被告與楊定素無怨隙過節，此為二人所承認，衡情楊定當無
    恁意誣陷之理，所言自堪憑信，被告空言否認，委無足取，雖楊定嗣於原審與
    被告同庭訊問時，翻異前供，或稱「當時很多人在一起，究囑何人前往影印該身
    分證，因時隔日久，已不復記憶」云云，或稱「好像我們一起前去，我們將我的
    照片放在戊○○身分證照片上影印，並未撕下原有戊○○照片」云云，核其前後
    閃爍其詞，顯係附和、迴護被告之言，自無可取。從而被告犯行，堪以認定。
二、按身分證影本與原本有同一之證明效力，被告丁○○與楊定共同變造「戊○○
    」之身分證影本及偽造「戊○○」為承租人、「丙○○」為連帶保證人之租賃及
    保證契約之私文書後，持之向甲○○行使，其行為分別足以生損害於戶政機關對
    身分證核發、管理業務之正確性及戊○○、丙○○、甲○○等人，核被告所為，
    係犯刑法第二百十六條、第二百十條行使偽造私文書罪及同法第二百十六條、第
    二百十二條之行使變造身分證罪。彼等偽造署押係偽造私文書之部分行為，而偽
    造私文書及變造身分證影本之低度行為，復分別為行使之高度行為所吸收，均不
    另論罪。被告與楊定間有犯意聯絡及行為分擔，均為共同正犯。被告與楊定
    同時、同地偽造以戊○○為承租人、丙○○為連帶保證人之私文書，並同時持以
    行使，而分別侵害戊○○及丙○○之法益，係一行為觸犯二罪名，應依想像競合
    犯之規定，從情節較重之行使偽造戊○○租賃契約私文書罪處斷，又被告所犯行
    使偽造私文書與行使變造身分證影本特種文書二罪間，有方法結果之牽連關係，
    應依牽連犯之規定，從情節較重之行使偽造私文書罪處斷。被告與楊定變造「
    戊○○」身分證影本部分犯行，雖未據起訴，惟此部分行為，與業經起訴且認應
    構成犯罪之行使變造身分證影本部分，有吸收之實質一罪關係，本院自得併予審
    理。又被告前於八十三年間曾因違反麻醉藥品管理條例案件，經法院判處應執行
    有期徒刑五月確定，並於八十四年九月五日縮短刑期執行完畢，有台灣高等法院
    檢察署刑案紀錄簡覆表一份足考，猶不知悔改，於五年內再犯有期徒刑以上之本
    罪，應依累犯之規定加重其刑。
三、原審據以論罪科刑，原非無見，惟上開戊○○身分證影本上變造之楊定照片部
    分，係供被告與楊定行使變造特種文書犯罪所用，且為共犯楊定所有，業據
    楊定陳明，原判決未併予宣告沒收，亦未說明不予沒收之理由，尚有未合。被
    告上訴，雖未及此，徒空言否認犯罪，固無足採，惟原判決既有可議，即無可維
    持，應由本院予以撤銷改判。爰審酌被告已有前科，素行欠佳，本案犯後，已坦
    承部分犯行及其犯罪之動機、目的、手段、所生危害等一切情狀，量處有期徒刑
    十月。本案被告及楊定於八十七年一月二十一日與甲○○訂立之上開房屋租賃
    保證契約書上偽造之「戊○○」簽名一枚、指印九枚及「丙○○」簽名一枚、指
    印二枚，均係偽造之署押，併依刑法第二百十九條規定宣告沒收，另戊○○身分
    證影本上之楊定照片部分，係屬變造，為楊定所有且供其與被告本案行使變
    造特種文書犯罪所用，業據楊定陳明，復無證據證明已滅失，亦併依刑法第三
    十八條第一項第二款宣告沒收。至上開契約書第二、三行中，有關承租人戊○○
    、連帶保證人丙○○等姓名之記載，乃標示該契約承租人及連帶保證人之姓名，
    均非屬偽造之署押，毋庸諭知沒收，併此敘明。
四、被告丁○○經合法傳喚，無正當理由而未到庭，爰不待其陳述，逕行判決。
據上論斷，應依刑事訴訟法第三百七十一條、第三百六十九條第一項前段、第三百六
十四條、第二百九十九條第一項前段，刑法第二十八條、刑法第二百十六條、第二百
十條、第二百十二條、第五十五條、第四十七條、第二百十九條、第三十八條第一項
第二款，罰金罰鍰提高標準條例第一條前段，判決如主文。
本案經檢察官張秋雲到庭執行職務。
中    華    民    國    八十九    年      四        月     十一         日
                        臺灣高等法院刑事第十六庭
                            審判長法  官  許  增  男
                                  法  官  黃  鴻  昌
                                  法  官  蔡  彩  貞
右正本證明與原本無異。
如不服本判決應於收受送達後十日內向本院提出上訴書狀，其未敘述上訴之理由者並
得於提起上訴後十日內向本院補提理由書（均須按他造當事人之人數附繕本）。
                                  書記官  張  淑  芬
中    華    民    國    八十九    年      四        月     十五         日


司法院資訊處製作；財團法人民間司法改革基金會備份。
